【裁判字號】    94,訴,2083
【裁判日期】    950320
【裁判案由】    強盜等
【裁判全文】
臺灣桃園地方法院刑事判決              94年度訴字第2083號
公  訴  人  台灣桃園地方法院檢察署檢察官
被      告  甲○○
                    （現另案在臺灣新竹監獄執行中）
選任辯護人  朱昭勳律師
上列被告因強盜等案件，經檢察官提起公訴（94年度偵字第1244
3 號），本院判決如下：
    主  文
甲○○共同攜帶兇器竊盜，累犯，處有期徒刑拾月，扣案之油壓
剪、自製萬能鑰匙（六角扳手）、鐵鎚、老虎鉗各壹支、鐵條柒
支均沒收；又以加害生命、身體之事，恐嚇他人致生危害於安全
，累犯，處有期徒刑肆月。應執行有期徒刑壹年貳月，扣案之油
壓剪、自製萬能鑰匙（六角扳手）、鐵鎚、老虎鉗各壹支、鐵條
柒支均沒收。
    事  實
一、甲○○前曾於民國88年間因違反毒品危害防制條例案件，經
    臺灣新竹地方法院以88年度竹北簡字第320 號判決判處有期
    徒刑5 月確定，於90年1 月8 日易科罰金執行完畢；於92
    年間因竊盜案件，經本院以92年度壢簡字第1681號判決判處
    有期徒刑6 月確定，於93年10月5 日易科罰金執行完畢（構
    成累犯）。
二、甲○○卻未悛悔，竟夥同乙○○（業經本院於94年5 月11日
    以94年易字第67號判決，嗣經上訴駁回確定），2 人共同基
    於意圖為自己不法所有及侵入他人建築物附連圍繞土地之犯
    意聯絡，於93年11月22日上午9 時30分許，攜帶其等所有、
    客觀上足堪為兇器使用之油壓剪、自製萬能鑰匙（六角扳手
    ）、鐵鎚、老虎鉗各1 支、鐵條7 支等工具，共乘車號KYF
    －927 號重型機車（為石孟佳所有，遭甲○○竊取，此部分
    竊盜犯行，業經本院於94年6 月20日以93年壢簡1022號判決
    確定，詳如後述）至位於楊梅鎮○○路○ 段285 號「臺灣昌
    其股份有限公司」（下稱昌其公司）圍牆雞舍旁停置後，徒
    步穿越該處竹林以侵入昌其公司廠區，一人在旁把風，另一
    人則持油壓剪爬上電桿剪取電纜線三條共6 米長而竊取之，
    經剪下得手後正欲騎車離去之際，為昌其公司員工丁○○因
    公司停電出外查看而發覺，甲○○與乙○○見狀隨即隱身於
    附近竹林中逃逸無蹤，丁○○乃聯絡同事丙○○、戊○○駕
    車欲尋找、追捕甲○○及乙○○，尋覓途中於路口撞遇甲○○及乙○○正騎乘上開機車逃逸，乃進行追捕，甲○○、乙○○遂棄車繼續逃逸，於逃跑過程中並將油壓剪1 支棄置於
    路邊。嗣乙○○趁隙逃逸，甲○○則因見無法擺脫追逐即跳
    上路旁拖板車拖板上方，見該處置有鐵鏟1 支，乃另基於恐
    嚇危害他人生命、身體之犯意，當場拾起該鐵鏟持向丁○○
    、丙○○、戊○○與之對恃，並嚇稱：不要過來等語，致丁○○等3 人不敢靠近，嗣經拖板車司機將甲○○手中鐵鏟取
    下並驅趕下車，員警並趕抵現場之際，合力將甲○○制伏，
    並在甲○○口袋扣得自製萬能鑰匙（六角扳手）1 支，另在
    現場路邊扣得油壓剪1 支、在上開機車處扣得老虎鉗、鐵鎚
    各1 支、鐵條7 支，始悉上情。
三、案經昌其公司訴由桃園縣政府警察局楊梅分局報告臺灣桃園
    地方法院檢察署檢察官偵查起訴。
    理  由
壹、證據能力部分
一、供述證據：
（一）按被告之自白須非出於不正方法所取得，而本於被告之任
      意性所為陳述，且與事實相符，始具有證據能力，刑事訴
      訟法第156 條第1 項定有明文；查被告甲○○於本院審理
      時抗辯於警詢時曾遭刑求，所以為內容不實的供述，故其
      警詢所述不具有證據能力；惟被告警詢之供述，業據檢察
      官當庭表示：被告於內勤檢察官訊問時已有承認，直接引
      用被告之偵訊筆錄等語（參見本院94年12月6 日審理筆錄
      ），即已捨棄以被告警詢時之供述為證據，本院亦未將之
      採為本件認罪科刑之證據，自不就其證據能力予以贅述，
      核先敘明。
（二）按被告以外之人於審判外之言詞或書面陳述，除法律有規
      定者外，不得作為證據；又被告以外之人於偵查中向檢察
      官所為之陳述，除顯有不可信之情況者外，得為證據；是
      證人丁○○、丙○○及戊○○於檢察官訊問時所為證述，
      業經具結在卷，又無何顯不可信之情況，自均具有證據能
      力。
二、非供述證據
    卷附贓物認領保管單1 紙（電纜線3 條）、現場照片10張（
    93年偵字第18514 號偵查卷第28至29頁）、扣案之油壓剪、
    自製萬能鑰匙（六角扳手）、老虎鉗、鐵鎚各1 支及鐵條7
    支及該等工具之照片2 張（前揭偵查卷第30頁）、證人丁○○提出之昌其公司周圍照片、繪圖資料（見本院審理卷），
    均無證據證明係公務員違背法定程序或經公務員、私人偽造
    、變造所取得，是認前揭證據，亦均有證據能力。
貳、實體部分
一、被告甲○○於檢察官偵訊時及本院審理中固均坦認有於上開
    時、地夥同共犯乙○○攜帶上開工具竊取昌其公司之電纜線
    之事實，惟辯稱：嗣後追捕過程中，並未有持鐵鏟之行為云
    云。
二、竊盜及侵入他人建築物附連圍繞之土地犯行之認定：
（一）經查，被告甲○○與共犯乙○○共同以侵入昌其公司附連
      圍繞土地以行竊之事實，除據被告甲○○於檢察官偵訊時
      及本院審理時坦認在卷，核與證人丁○○、丙○○及戊○○於檢察官偵訊時及本院審理時證述情節大致相符，並有
      卷附現場照片10張、證人丁○○所提出之昌其公司周圍照
      片、繪圖資料在卷可稽，及於捕獲被告甲○○之路邊所發
      現之油壓剪1 支、於被告甲○○身上發現之自製萬能鑰匙
      （六角扳手）1 支、於被告甲○○及共犯乙○○騎乘之前
      揭機車上發現之老虎鉗、鐵鎚各1 支及鐵條7 支扣押在案
      及該等工具之照片在卷可參，是被告甲○○上開自白，核
      與事證相符，足堪採憑。至
（二）辯護意旨雖以：被告甲○○上開犯行尚屬未遂云云，然按
      竊盜罪既遂與未遂之區別，應以所竊之物已否移入自己支
      配之下為標準，若已將他人財物移歸自己所持有，即應成
      立竊盜既遂罪，至其後將竊得之物遺棄逃逸，或行竊時被
      人撞見，將竊得之物擲棄，仍無妨於該罪之成立。查被告
      甲○○與共犯乙○○持油壓剪至昌其公司行竊電纜線時，
      業已將電纜線3 條剪下，放置於現場，有現場照片10張及
      贓物認領保管單在卷足稽，是被告甲○○顯已將該等電纜
      線置於己力支配之下，至事後因遭察覺而未能將之取走，
      仍無礙於犯行之既遂甚明，是辯護意旨顯有誤會。
（三）另按刑法第321 條第1 項第2 款所謂安全設備，所係指依
      社會通常觀念足認為防盜之設備而言。如其設備尚難認足
      以用於防盜者，即應與安全設備之意義不符。查被告甲○○與共犯乙○○雖係以穿越昌其公司周圍竹林方式侵入昌
      其公司行竊，然查，據證人丁○○於本院審理時所述：（
      你們工廠是否四周圍有圍牆？）我們公司周圍是用二種方
      式，包括用鐵網或以竹子栽種周圍區隔廠區與外界、（案
      發當天廠區四周圍牆是否有毀損情形？）竊賊應該是從後
      來逃離的竹籬笆進來的，因為那裡是距離電線最近的地方
      、（竹籬笆的情形？）我們是種植竹子，竹子高約三、四
      公尺。竹子與竹子之間有些沒有那麼密實、比較疏離，竊
      賊就是從那個縫隙鑽進廠區的，廠區外是休耕的田地等語
      ，並參照卷附觀諸證人丁○○所提供該竹林之照片，可徵
      昌其公司周圍之竹林，其種植情形雖各有稠密、稀疏之處
      ，然一般人應均可以輕易撥開、穿越，該竹林應僅具有區
      分昌其公司廠區與外界之功用，依一般社會通常觀念尚難
      認定有防盜之功能，揆諸前述，即應與安全設備之意義尚
      有未合，檢察官亦未就此有所論究，是被告甲○○行竊犯
      行，應無踰越安全設備之情形，附此敘明。
三、恐嚇犯行之認定
（一）甲○○雖矢口否認有持鐵鏟之舉動云云，然查，被告甲○○於遭證人丁○○、丙○○及戊○○追捕過程中，因見無
      法擺脫追逐即跳上路旁拖板車拖板上方，並當場拾起置於
      拖板車上之鐵鏟持向證人丁○○、丙○○、戊○○與之對
      恃，嚇稱：不要過來等語，致丁○○等3 人不敢靠近，嗣
      經拖板車司機將甲○○手中鐵鏟取下並驅趕下車，員警並
      趕抵現場之際，合力將甲○○制伏等情，業據證人丁○○
      、丙○○及戊○○於檢察官訊問時、本院另案（93年壢簡
      字第1022號）及本案審理時均為詳細、明確，且前後、相
      互均一致之指述，而證人丁○○、丙○○及戊○○與被告
      甲○○素不相識，僅因本件竊案而出庭指證被告甲○○，
      況於本院審理時亦均指稱：被告甲○○雖持鐵鏟但僅係自
      衛，令其等無法接近，並無攻擊意圖等有利於被告甲○○
      之證述，顯然並無合謀誣陷被告甲○○入罪、虛構事實之
      可能，足堪採信而認定；甚至被告甲○○於93年11月22日
      檢察官內勤初次偵訊時亦自承：（你有無跳到拖板車上面
      拿鐵鏟警告昌其公司員工不得靠近？）有，因我身上有傷
      ，他們三個一直靠近我，我沒有意思要傷害他們等語，於
      本院另案（93年壢簡字第1022號）94年5 月9 日調查時，
      亦坦認確有拿起鐵鏟一情，益徵被告甲○○所辯係事後卸
      責之詞，難以採信。
（二）又查被告甲○○所持以與證人丁○○、丙○○及戊○○對
      恃之鐵鏟雖未扣案，然該鐵鏟前方為鐵製長方形，長約30
      至50公分，寬約15至20公分，手柄部分則長約180 至190
      公分，被告甲○○所站立之拖板車高度約160 公分左右等
      情，亦據證人丁○○、丙○○、戊○○指陳明確，被告甲○○站立於拖板車拖板上方，手持該鐵鏟並對證人等嚇稱
      ：不要過來等語，雖並無進一步傷害證人3 人之舉動，然
      由被告甲○○所持之鐵鏟，前方為鐵製，質地堅硬，以該
      長度及被告甲○○與證人3 人對位置以觀，衡情自足以對
      於證人3 人之生命、身體安全造成危害，此由證人3 人亦
      因此而不敢接近之情亦足堪認定。
四、論罪科刑
（一）核被告甲○○所為，係犯刑法第321 條第1 項第3 款之攜
      帶兇器竊盜罪、同法第306 條第1 項之侵入他人建築物附
      連圍繞之土地罪及同法第305 條之恐嚇危害安全罪。
（二）公訴人雖認被告係犯刑法第329 條、第330 條之加重準強
      盜罪（原起訴法條為刑法第329 條，經公訴人當庭更正為
      同法第329 條、第330 條之攜帶兇器準強盜罪），惟該條
      規定其基礎行為係竊盜或搶奪之行為人，為防護贓物、脫
      免逮捕或湮滅罪證，而當場施以強暴脅迫，致使其行為之
      不法內涵與罪責程度，超越基礎行為之竊盜或搶奪，對此
      等行為法律規定用強盜罪之規定，加以處斷。而所謂「當
      場」係指犯罪現場而言，行為人雖已離開竊盜或搶奪之現
      場，但仍在他人跟蹤追躡中，其尚未脫離追捕者之視線前
      ，在解釋上仍認為「當場」，若行為人業已離開犯罪現場
      或已脫離追捕者之視線後，始被失主或追捕者撞遇，而施
      以強暴脅迫者均不成立該項罪名（最高法院28年上字第
      1984號判例意旨參照）。經查，據證人丁○○於檢察官偵
      訊時所述：（二個小偷剪了電線後是否有離開你的視線？
      ）有，他們逃進竹林後我就沒有看見他們，我們事後來開
      車出來後才又在廠區附近遇到他們等語；於本院95年3 月
      6 日審理時亦提出昌其公司周圍照片並證稱：那邊有許多
      條農路，所以被告若是由反方向逃跑，我可能就遇不到他
      等語，足見被告甲○○於發覺遭證人丁○○察覺竊行之際
      ，隨即與共犯乙○○隱身於竹林逃逸，證人丁○○見狀乃
      聯絡證人丙○○、戊○○駕車自昌其公司廠區內開出以尋
      覓竊賊，於再度發現被告甲○○之間隔中，被告甲○○業
      已離開犯罪現場及證人等之視線，復參諸昌其公司周遭圍
      以竹林等遮蔽物，證人丁○○於被告甲○○往竹林外逃逸
      後，由廠區內部視線當有所障礙而無法確知被告甲○○逃
      逸方向，且廠區○○道路亦非僅有一條，是足認被告甲○○於逃跑之際，即應已離證人丁○○之視線及其得以之掌
      握範圍，嗣後證人等得以追捕被告甲○○，僅係因被告甲○○亦擇同一道路逃跑而偶遇所致，揆諸前述，被告甲○○雖嗣後有上開持鐵鏟與證人等對恃之舉動，然與前述「
      當場」之意涵既有不符，自不構成準強盜罪之犯行，是檢
      察官起訴法條容有誤會，應予變更。
（三）又被告甲○○與共犯乙○○就攜帶兇器竊盜及侵入他人建
      築物附連圍繞土地之犯行，有犯意聯絡與行為分擔，為共
      同正犯。
（四）被告甲○○所犯攜帶兇器竊盜罪與侵入他人建築物附連圍
      繞土地罪二罪間，有方法、目的之牽連關係，應依刑法第
      55條規定從重論以攜帶兇器竊盜一罪。又所犯攜帶兇器竊
      盜罪與恐嚇危害安全罪二罪間，犯意各別，手段互殊，應
      予分論併罰。
（五）被告甲○○有事實欄所載之前科執行紀錄，有臺灣高等法
      院被告前案紀錄表在卷可稽，被告甲○○於該有期徒刑執
      行完畢後5 年內再犯本件最重本刑均為有期徒刑以上之竊
      行及恐嚇犯行，為累犯，應依刑法第47條規定加重其刑。
（六）爰審酌被告甲○○年輕力盛，不思以正當方法賺取所需，
      囿於貪念而行竊，且稽之卷附臺灣高等法院被告前案紀錄
      表，被告甲○○亦有多次竊盜前科，素行不佳，參以被告
      甲○○犯後就恐嚇部分部分犯行飾詞卸責，未有悔意等一
      切情狀，就其所犯二罪各量處如主文所示之刑，並定其應
      執行刑，以示懲儆。
（七）扣案之油壓剪、自製萬能鑰匙（六角扳手）、老虎鉗、鐵
      鎚各1 支、鐵條7 支，各為被告甲○○、共犯乙○○所有
      ，業據被告甲○○坦認在卷，且係供本件犯罪所用之物，
      爰依刑法第38條第1 項第2 款諭知沒收。
（八）至被告甲○○雖另於93年11月22日上午7 時許，在桃園縣
      中壢市○○街364 號前，竊取石孟佳所有之KYF-927 號機
      車（即本件被告甲○○所騎乘至昌其公司行竊之機車），
      經本院於94年6 月20日以93年壢簡字第1022號判決確定；
      然查，被告甲○○於本院審理時供稱：（是何時提議到該
      公司剪電線？）是乙○○提議的，我對那裡的路根本不熟
      、（你偷機車是否為了作案？）不是、（乙○○何時找你
      剪電線？）他臨時起意找我去的、（這輛車（KYF-92 7）
      何時牽的？）忘記了，好像是案發前一天晚上。牽機車只
      是為了代步，不是為了要去剪電線等語，是足徵本件被告
      甲○○行竊犯行，確係受共犯乙○○提議而臨時起意所為
      ，自與前述業經判決之部分，無何裁判上一罪之關係，末
      此敘明。
五、據上論斷，應依刑事訴訟法第299 條第1 項前段、第300 條
    ，刑法第28條、第321 條第1 項第3 款、第306 條第1 項、
    第305 條、第55條、第47條、第51條第5 款、第38條第1 項
    第2款，罰金罰鍰提高標準條例第1 條前段，判決如主文。
本案經檢察官張啟聰到庭執行職務。
中    華    民    國     95    年    3   月    20    日
                  刑事第十二庭  審判長法  官  游紅桃
                                      法  官  黃永定
                                      法  官  陳雪玉
以上正本證明與原本無異。
如不服本判決，應於判決送達後10日內向本院提出上訴狀（應附
繕本），上訴於臺灣高等法院。
                                      書記官  戴育萍
中    華    民    國    95    年    3     月    21    日
附錄本案論罪科刑法條
中華民國刑法第321條
犯竊盜罪而有左列情形之一者，處六月以上、五年以下有期徒刑
：
  一  於夜間侵入住宅或有人居住之建築物、船艦或隱匿其內而
      犯之者。
  二  毀越門扇、牆垣或其他安全設備而犯之者。
  三  攜帶兇器而犯之者。
  四  結夥三人以上而犯之者。
  五  乘火災、水災或其他災害之際而犯之者。
  六  在車站或埠頭而犯之者。
前項之未遂犯罰之。
中華民國刑法第305條
(恐嚇危害安全罪)
以加害生命、身體、自由、名譽、財產之事，恐嚇他人致生危害
於安全者，處二年以下有期徒刑、拘役或三百元以下罰金。
中華民國刑法第306條
(侵入住居罪)
無故侵入他人住宅、建築物或附連圍繞之土地或船艦者，處一年
以下有期徒刑、拘役或三百元以下罰金。
無故隱匿其內，或受退去之要求而仍留滯者，亦同。


司法院資訊處製作；財團法人民間司法改革基金會備份。
